臺灣臺北地方法院民事簡易判決
111年度北簡字第10424號
原      告  畢仕福  
被      告  郭菘麟  

            郭明鈺  
            高敏瑄  
上列當事人間請求損害賠償(交通)事件，原告提起刑事附帶民事
訴訟，經本院刑事庭以111年度審原交附民字第3號裁定移送前來
，本院於中華民國111年9月6日言詞辯論終結，判決如下：
    主      文
被告應連帶給付原告新臺幣壹拾捌萬貳仟貳佰壹拾元，及自民國
一百一十一年九月三日起至清償日止，按週年利率百分之五計算
之利息。
原告其餘之訴駁回。
訴訟費用新臺幣壹仟元由被告連帶負擔百分之六十八，餘由原告
負擔。
本判決第一項得假執行。但被告以新臺幣壹拾捌萬貳仟貳佰壹拾
元為原告預供擔保，得免為假執行。
原告其餘假執行之聲請駁回。
    事實及理由
一、按訴狀送達後，原告不得將原訴變更或追加為他訴，但擴張
    或減縮應受判決事項之聲明者，不在此限。民事訴訟法第25
    5條第1項但書第3款定有明文。查本件原告起訴聲明第1項為
    ：被告丙○○、乙○○應連帶給付原告新臺幣（下同）270,300
    元及自起訴狀繕本送達翌日起至清償日止，按週年利率5%計
    算之利息，有刑事附帶民事訴訟起訴狀可稽（見本院111年
    度審原交附民字第3號卷第6頁，下稱附民卷），嗣於訴訟中
    追加被告甲○○，並變更財物損失中之眼鏡毀損金額為10,800
    元，亦有言詞辯論筆錄可憑(見本院卷第71、72頁)，核原告
    所為，係追加及減縮應受判決事項之聲明，依前揭規定，應
    予准許。又被告甲○○經合法通知，未於言詞辯論期日到場，
    核無民事訴訟法第386條各款所列情事，爰依原告聲請，由
    其一造辯論而為判決，合先敘明。
二、原告主張：被告丙○○為無駕駛執照之人，於民國109年11月7
    日凌晨0時59分許，駕駛車牌號碼000-0000號自小客車(下稱
    系爭肇事車輛)，自臺北市○○區○○路0段000○0號前路邊由北
    往南駛入車道，竟未顯示方向燈即貿然駛入車道，而撞及左
    側原告所騎乘車牌號碼000-000號普通重型機車(下稱系爭機
    車)，原告因而人車倒地，受有肢體多處擦挫傷、左肩鈍挫
    傷、左肘鈍挫傷、左髖部鈍挫傷、左踝鈍挫傷之傷害，並因
    此支出醫療費用新臺幣(下同)5,700元，機車維修費用4,100
    元，財物損失16,800元(含隨身碟故障1,000元、外套破損2,
    000元、球鞋破損1,500元、褲子破損1,500元、眼鏡磨損10,
    800元)，薪資損失177,500元，諮詢費5,000元，並請求精神
    慰撫金60,000元，合計269,100元；又被告丙○○為未成年人
    ，被告乙○○為被告丙○○之法定代理人，應連帶負損害賠償責
    任；另被告甲○○明知被告丙○○未成年且無駕駛執照，卻仍將
    出借系爭肇事車輛予被告丙○○駕駛，自亦有過失，亦應負連
    帶賠償責任，爰依侵權行為法律關係起訴請求，並聲明：㈠
    被告應連帶給付原告269,100元，及自起訴狀繕本送達翌日
    起至清償日止，按週年利率5%計算之利息。㈡願供擔保，請
    准宣告假執行。
三、被告答辯：
　㈠被告甲○○經合法通知，未於言詞辯論期日到場，亦未提出書
    狀作何聲明陳述。
　㈡被告乙○○則以：我不清楚為何變成被告，我不知道被告丙○○
    出去跟人家借車，而且我要照顧被告丙○○的小孩，沒法上班
    ，對於原告主張賠償金額，沒有能力償還等語，資為抗辯，
    並聲明：駁回原告之訴。
　㈢被告丙○○則以：對於肇事責任，及原告請求的醫藥費5,700元
    ，沒有意見，但對於原告請求之財物損失及機車維修費用20
    ,900元，有意見，因為系爭機車於車禍當時原本就有破裂情
    形，眼鏡部分，原告未舉證原本配的眼鏡金額，不能以新配
    的發票來請求，其他外套、球鞋、褲子、隨身碟也是一樣，
    原告並未提出發票；對原告請求請假及開庭薪資補償、諮詢
    費及精神賠償共242,500元，有意見，原告在修養期間仍能
    領全勤獎金，有疑慮，諮詢費部分，我不清楚原告的請求權
    基礎為何，精神賠償60,000元亦太高等語，資為抗辯，並聲
    明：駁回原告之訴。 
四、本院得心證之理由：
　㈠原告主張被告於前揭時、地，駕駛系爭肇事車輛，竟未顯示
    方向燈即貿然駛入車道，而撞及系爭機車，原告因而人車倒
    地，受有肢體多處擦挫傷、左肩鈍挫傷、左肘鈍挫傷、左髖
    部鈍挫傷、左踝鈍挫傷之傷害，有原告提出之診斷證明書為
    據（見附民卷第43頁下）；且經本院依職權向臺北市政府警
    察局交通警察大隊調閱道路交通事故初步分析研判表、道路
    交通事故現場圖、道路交通事故補充資料表、道路交通事故
    談話紀錄表、道路交通事故調查報告表㈠㈡、道路交通事故當
    事人登記聯單、道路交通事故肇事人自首情形紀錄表、道路
    交通事故當事人酒精測定紀錄表、道路交通事故照片黏貼紀
    錄表為憑（見本院卷第21-38頁）；又原告曾以同上事實，
    對被告提起過失傷害告訴，經本院刑事庭以111年度審原交
    簡字第1號刑事判決判決被告犯汽車駕駛人無駕駛執照駕車
    因過失致人受傷罪，處有期徒刑2月，如易科罰金，以1,000
    元折算1日，亦有該刑事判決可稽（見本院卷第11-15頁），
    復本院依職權調閱該刑事判決案卷審查屬實，而被告丙○○亦
    自陳對於肇事責任，沒有意見等語(見本院卷第87頁)，堪認
    原告上開主張為真實，則被告丙○○應負本件肇事責任，故被
    告丙○○應負侵權行為責任。
　㈡按因故意或過失不法侵害他人之權利者，負損害賠償責任；
    不法侵害他人之身體、健康、名譽、自由、信用、隱私、貞
    操，或不法侵害其他人格法益而情節重大者，被害人雖非財
    產上之損害，亦得請求賠償相當之金額，民法第184條第1項
    前段、第193條第1項、第195條第1項前段，分別定有明文。
    又按不法侵害他人之人格權，被害人受有非財產上損害，請
    求加害人賠償相當金額之慰撫金時，法院對於慰撫金之量定
    ，應斟酌實際加害情形、所造成之影響、被害人痛苦之程度
    、兩造之身分地位、經濟情形及其他各種狀況，以核定相當
    之數額（最高法院47年台上字第1221號、51年台上字第223
    號判決要旨參照）。本件被告丙○○應對原告負賠償責任，已
    如前述，茲就原告請求之各項損害賠償，審核如下：
　⒈醫療費用部分：
　　原告主張支出醫療費用5,700元，並提出豐禾中醫診所醫療
    費用收據單、衛生福利部雙和醫院診斷證明書、復健科治療
    出席紀錄、醫療費用收據為據（見支令卷第15-43頁），復
    被告丙○○自陳對原告請求醫療費5,700元，沒有意見等語(見
    本院卷第87頁)，故原告請求賠償醫療費用5,700元，洵屬有
    據。
　⒉機車維修費用部分：
　　原告主張支出系爭機車維修費用4,100元，並提出估價單為
    據(見支令卷第11頁)，次按不法毀損他人之物者，應向被害
    人賠償其物因毀損所減少之價值，為民法第196條所明定。
    而所謂請求賠償物被毀損所減少之價額，得以修復費用為估
    定標準，但以必要者為限，例如修理材料以新品換舊品，應
    予折舊（參見最高法院77年度第9次民事庭會議決議）。經
    查，原告主張系爭機車必要修繕費用為零件費用4,100元，
    依前揭說明，系爭機車之修復既以新零件更換被毀損之舊零
    件，自應將零件折舊部分予以扣除。而依行政院所頒「固定
    資產耐用年數表」及「固定資產折舊率表」之規定，機器腳
    踏車之耐用年數為3年，依定率遞減法每年折舊536/1000，
    且固定資產提列折舊採用定率遞減法則者，以1年為計算單
    位，其使用期限未滿1年者，按實際使用之月數相當於全年
    之比例計算之，不滿1月者，以1月計，且其最後1年之折舊
    額，加歷年折舊累計額，其總和不得超過該資產成本原額之
    9/10。準此，系爭機車出廠日為100年6月，有道路交通事故
    補充資料表可憑（見本院卷第23頁），至事故發生日即109
    年11月7日止，實際使用年數已逾3年，則系爭機車零件費用
    扣除折舊後之費用為410元（計算式：4100×1/10＝410），故
    原告請求給付系爭機車修復費用410元，洵屬有據，超過部
    分，則屬無據。　
　⒊財物損失部分：
　　按當事人主張有利於己之事實者，就其事實有舉證之責任，
    民事訴訟法第277條亦有規定。又民事訴訟如係由原告主張
    權利者，應先由原告負舉證之責，若原告先不能舉證，以證
    實自己主張之事實為真實，則被告就其抗辯之事實即令不能
    舉證，或其所舉證據尚有疵累，亦應駁回原告之請求(最高
    法院100年度台上字第415號判決要旨可資參照)。原告雖主
    張受有財物損失16,800元(含隨身碟故障1,000元、外套破損
    2,000元、球鞋破損1,500元、褲子破損1,500元、眼鏡磨損1
    0,800元)，但自陳都是5年前的東西，沒有辦法提出單據等
    語(見本院卷第72頁)，原告既無法提出任何單據證明上開物
    品之購入及價格，故原告空言受有上開物品之損害，請求賠
    償16,800元(計算式：1000＋2000＋1500＋1500＋10800＝16800)
    ，即屬無據。
　⒋薪資損失及諮詢費部分：
　　原告主張因本件事故請假看醫生及出庭，受有薪資損害177,
    500元，另諮詢律師支出5,000元，並提出宸瑞科技有限公司
    薪資表為據(見本院卷第9頁)，依上開薪資表所載，原告因
    本件事故請假就醫確實被扣薪166,100元，故原告請求賠償
    請假就醫之薪資損失166,100元，洵屬有據；復是否提起刑
    事告訴或民事訴訟，究屬當事人所得自由選擇，起訴或應訴
    者亦均係為實現其權利或為履行其義務而為，尚不得以此等
    訴訟上必要之行為視為可得請求賠償之權利損害(臺灣高等
    法院101年上字第705號判決參照)。原告另主張其因系爭事
    件於110年8月25日偵查庭出庭、111年1月10日、111年1月24
    日刑事庭出庭受有薪資損害11,400元及諮詢律師費5,000元
    云云，然提起刑事告訴或民事訴訟固須花費時間、精力研究
    訴訟、往返法院訴訟，甚至需花費諮詢律師並請其代撰書狀
    之費用，惟是否提起刑事告訴或民事訴訟，究屬當事人所得
    自由選擇，起訴或應訴者亦均係為實現其權利或為履行其義
    務而為，尚不得以此等訴訟上必要之行為視為可得請求賠償
    之權利損害，故原告請求賠償於110年8月25日偵查庭出庭、
    111年1月10日、111年1月24日刑事庭出庭之薪資損害11,400
    元及諮詢律師費用5,000元，即欠缺法律依據，礙難准許。
　⒌精神慰撫金部分：
　　原告主張因本件事故而受有肢體多處擦挫傷、左肩鈍挫傷、
    左肘鈍挫傷、左髖部鈍挫傷、左踝鈍挫傷之傷害，亦有診斷
    證明書可查(見支令卷第43頁下)，請求賠償精神慰撫金60,0
    0元，次查，原告主張因被告前揭行為，致其身體受有前揭
    傷害，受有精神上痛苦，應為社會生活一般人之正常感受，
    依民法第195條第1項前段規定，原告自得請求被告賠償非財
    產上之損害。本院審酌原告於本件事故發生時，任職宸瑞科
    技有限公司，110年度、109年度所得及財產，被告110年度
    、109年度之所得及財產，亦有原告與被告丙○○稅務電子閘
    門財產所得調件明細表可參(見限閱卷)，併審酌被告加害程
    度、原告所受精神痛苦程度及本件損害發生原因等一切情狀
    ，認原告請求賠償精神慰撫金60,000元尚屬過高，應以10,0
    00元為適當。
　⒍從而，原告得請求賠償金額為182,210元(計算式：5700＋410＋
    166100＋10000＝182210)。
　⒎另按無行為能力人或限制行為能力人，不法侵害他人之權利
    者，以行為時有識別能力為限，與其法定代理人連帶負損害
    賠償責任，民法第187條第1項前段亦定有明文。本件被告丙○○於本件事故發生時，為限制行為人，被告乙○○為其法定代
    理人，則原告依前揭規定，請求被告乙○○與被告丙○○負連帶
    損害賠償責任，亦洵屬有據。
　⒏復按明知加害人未領有駕駛執照，仍將該小客車交其駕駛，
    顯違道路交通管理處罰條例第二十一條第一項第一款、第二
    十八條之規定，亦即違反保護他人之法律，應推定其有過失
    （最高法院67年台上字第2111號判決要旨參照）。又按違反
    保護他人之法律，致侵害他人權益者，應負賠償責任，行為
    人須舉證證明其無過失時，始得免責，此觀之民法第一百八
    十四條第二項之規定自明。未領有駕駛執照而駕駛小型車者
    ，違反道路交通管理處罰條例第二十一條第一項第一款之規
    定；另汽車所有人允許未領有駕駛執照之人駕駛其汽車者，
    係違反同條第五項之規定，旨在維護交通之安全，以保護他
    人之利益，避免他人之生命或身體健康受到侵害，自屬保護
    他人之法律。（最高法院101年台上字第821號判決參照）。
    查系爭肇事車輛登記為被告甲○○所有，可知被告甲○○係對系
    爭肇事車輛有管領使用權限之人，明知被告丙○○於事故發生
    時為未成年人，亦無駕駛執照，仍將系爭肇事車輛交予無駕
    駛執照之被告丙○○駕駛，依上開規定及說明，應推定其有過
    失，且如其未將系爭肇事車輛交予無駕駛執照之被告丙○○駕
    駛，殊無從發生撞傷原告之結果，則其行為與原告損害之發
    生，亦難謂無相當之因果關係，故原告依民法第184條第1項
    、第2項前段、第185條第1項之規定，請求被告丙○○、甲○○
    連帶負損害賠償責任，亦屬有據。
　㈢末按遲延之債務，以支付金錢為標的者，債權人得請求依法
    定利率計算之遲延利息；應付利息之債務，其利率未經約定
    ，亦無法律可據者，週年利率為百分之五；給付無確定期限
    者，債務人於債權人得請求給付時，經其催告而未為給付，
    自受催告時起，負遲延責任。其經債權人起訴而送達訴狀，
    或依督促程序送達支付命令，或為其他相類之行為者，與催
    告有同一之效力，民法第233條第1項前段、第203條、第229
    條第2項分別有明文規定。本件原告之請求，核屬無確定期
    限之給付，自應經原告催告未為給付，被告始負遲延責任。
    準此，原告請求被告給付自起訴狀繕本送達翌日即111年9月
    3日（見本院卷第83頁）起至清償日止，按週年利率5%計算
    之利息，核無不合，併予准許。
五、綜上所述，原告據以提起本訴，請求被告連帶給付182,210
    元，及自起訴狀繕本送達翌日即111年9月3日至清償日止，
    按週年利率5%計算之利息，為有理由，應予准許，逾此範圍
    之請求，為無理由，應予駁回。
六、本件原告勝訴部分係就民事訴訟法第427條訴訟適用簡易程
    序所為被告敗訴之判決，依同法第389條第1項第3款規定，
    應依職權宣告假執行，並依同法第392條第2項規定，依職權
    宣告被告如預供擔保，得免為假執行。至原告敗訴部分，其
    假執行之聲請亦失所附麗，應併予駁回。
七、本件事證已臻明確，原告及被告乙○○、丙○○其餘攻擊防禦方
    法及證據，核與判決之結果不生影響，爰不一一論列，併此
    敘明。
八、訴訟費用負擔之依據：民事訴訟法第79條、第85條第2項。
    本件訴訟費用額，依後附計算書確定如主文第3項所示金額
    。
中　　華　　民　　國　　111 　年　　9 　　月　　23　　日
                  臺北簡易庭  法  官  葉藍鸚
訴訟費用計算書
項　　    目               金　額（新臺幣）　　   備　註
第一審裁判費   　 　　     1,000元
合　　　　計　　　         1,000元
以上正本係照原本作成。
如不服本判決，應於判決送達後20日內向本庭提出上訴狀（須按
他造當事人之人數附繕本）。如委任律師提起上訴者，應一併繳
納上訴審裁判費。
中　　華　　民　　國　　111 　年　　9 　　月　　23　　日
                              書記官  翁嘉偉